臺灣臺中地方法院刑事判決　　　　　　　　　　　 九十四年度易字第一七九號
　　公　訴　人　臺灣臺中地方法院檢察署檢察官
　　被　　　告　丙○○
右列被告因詐欺案件，經檢察官提起公訴（九十四年度偵字第四九一四號），被告於
準備程序中就被訴事實為有罪之陳述，本院合議庭裁定由受命法官獨任進行簡式審判
程序，本院判決如左：
    主  文
丙○○幫助共同連續意圖為自己不法之所有，以詐術使人將本人之物交付，處有期徒
刑參月，如易科罰金，以參佰元折算壹日。
    事  實
一、丙○○於可預見其交付自己之金融帳戶予他人使用，他人可能以該金融帳戶遂行
    財產上犯罪之目的，且取得他人存摺之目的，在於收取贓物及掩飾犯行不易遭人
    追查，竟不顧他人所可能遭害之危險，仍以縱若有人持以犯罪亦不違反其本意之
    幫助他人詐欺取財之不確定犯罪故意，於民國九十一年初某日，在台中市○○路
    某處，將其所有於八十七年四月七日入伍後某日，在台中縣烏日郵局所開設之第
    0000000號存簿儲蓄金之帳戶存摺、提款卡及密碼，提供予某不詳姓名年
    籍綽號「阿凱」之成年男子共組之詐騙集團使用。嗣李經權（其所涉詐欺案件，
    業經臺灣桃園地方法院簡易庭依九十三年度桃簡字第七四號判處有期徒刑五月、
    緩刑三年確定）明知自稱「阿光」之真實姓名、年籍均不詳成年男所屬上開詐騙
    集團，係以「星堡保全公司」、「大洋保全公司」名義於報紙分類廣告刊登不實
    之應徵保全員廣告，係為詐騙不特定人，竟意圖為自己不法之所有，基於與「阿
    光」之概括犯意聯絡，（一）先於九十一年十一月二十六日，接受「阿光」之指
    示，至桃園縣桃園市○○路一０七號和信酒店，向因誤信該詐欺集團人員，即自
    稱「廖經理」之真實姓名年籍不詳成年男子以「星堡保全公司」刊登之不實徵求
    保全員廣告後，而前往該處應徵之張世銓佯稱自己是該保全公司陳組長，應徵該
    公司保全員需先繳交保證金新台幣（下同）十萬元始可任職，使張世銓陷於錯誤
    而將僅有之六萬元全數交付予李經權，嗣為和信酒店員工發現有異報警而當場查
    獲。（二）李經權遭查獲後，猶不知悔改，基於同前之概括犯意，於九十一年十
    一月二十九日，再接受「阿光」之指示，至桃園市○○路新光三越百貨公司，向
    因誤信該詐欺集團人員，即自稱「曾主任」之真實姓名年籍不詳成年男子以「大
    洋保全公司」刊登之不實徵求保全員廣告後，而前往該處應徵之乙○○佯稱，應
    徵保全需先繳交保證金始可任職，致乙○○陷於錯誤，而交付四萬元予李經權，
    李經權隨即藉故離去，乙○○久候未獲錄取之通知，遂與「曾主任」聯繫，要求
    退款，「曾主任」即以退款係開立高額支票，以要求乙○○另行補差額為由，詐
    騙乙○○，乙○○乃又於九十一年十一月三十日匯款五萬元；九十一年十二月三
    日各匯款三萬五千元、五萬五千元，共計匯款十四萬元至其指定之丙○○上開烏
    日郵局帳戶；而李經權於取得乙○○交付之四萬元現金後，即與「阿光」聯繫，
    依其指示匯入「阿光」指定之帳戶，再由「阿光」以每收取一萬元給付一千元酬
    勞之代價，匯款四千元至李經權之第一銀行桃園分行帳戶中。（三）嗣乙○○知
    其受騙後，即將上情告知友人池玉錦，池玉錦即依前述詐欺集團人員刊登廣告時
    所留聯繫電話，向該欺詐欺集團人員自稱「范主任」之真實姓名年籍不詳成年男
    子表示應徵之意，「阿光」則再度指示李經權前往收款，李經權復基於同前之概
    括犯意，於九十一年十二月五日，至桃園市○○路與中山路交叉口處，以前述手
    法向池玉錦詐騙，為池玉錦報警當場查獲，並扣得李經權所得贓款一千元。
二、案經乙○○訴請桃園縣警察局桃園分局報告臺灣桃園地方法院檢察署呈請臺灣高
    等法院檢察署檢察長核轉臺灣臺中地方法院檢察署，由臺灣臺中地方法院檢察署
    檢察官偵查起訴。
    理  由
一、右揭事實，業據被告丙○○於本院簡式審判程序坦承不諱，核與被害人乙○○於
    警詢時指述情節相符，並經證人李經權、張世銓、池玉錦於另案（指臺灣桃園地
    方法院李經權所涉詐欺案件）警詢及偵查時證述明確，並有匯款執據三份、被告
    前揭烏日郵局第0000000號帳戶之申請書一份暨交易往來明細表二份在卷
    可稽，復有該詐騙集團成員刊登之不實徵求保全員分類廣告影本附於另案可資佐
    證，且由上開帳戶交易清單所載交易往來情形觀之，確與被害人乙○○匯入款項
    相合。按今日一般人至郵局或銀行開設帳戶並非難事，如非供犯罪之非法使用，
    衡諸常情，自無置自己名義帳戶不用，而取得他人帳戶使用之必要。且金融存款
    帳戶事關存戶個人財產權益之保障，其與存戶印鑑章結合，具高度專有性，除非
    本人或與本人親密關係者，難認有何理由可自由流通使用該存摺，一般人皆有妥
    為保管防阻他人任意使用之認識，縱因特殊情況偶有交付他人使用之需，亦必然
    深入瞭解用途後再行提供以使用，方符常情。而該等專有物品如落入不明人士手
    中，極易被利用為與財產有關之犯罪工具，此又係具備一般生活智識者皆能體察
    之常識；參以邇來詐欺者使用他人存摺作為指示被害人匯款工具之犯罪類型層出
    不窮，並廣經媒體披載，凡對社會動態尚非全然不予關注者均能知曉。在本件中
    ，被告丙○○於九十一年交付其前開郵局帳戶予綽號「阿凱」之男子時，係二十
    餘歲之成年人，心智已然成熟，亦具一般智識程度，對於上開各情，自有認識，
    竟仍將自己前開帳戶之存摺、提款卡及提款密碼，提供予姓名、年籍均不詳之成
    年人使用，被告主觀上顯具有縱使該姓名不詳之成年人取得該存摺、提款卡後，
    持以作為詐欺取財之用，亦不違背其本意之不確定故意至明。然被告僅係單純依
    該姓名年籍不詳之成年人要求提供前開郵局之帳戶存摺、提款卡及提款密碼，並
    未參與詐騙被害人財物之構成要件行為，是主觀上僅係基於幫助他人詐欺取財之
    意思，亦屬無疑。綜上所陳，被告前開自白確與事實相符，堪予信採。本件事證
    明確，被告上開犯行洵堪認定。
二、按連續幫助與幫助連續係為不同之犯罪態樣，如基於概括犯意，多次幫助他人犯
    罪，為連續幫助，該幫助者有多次犯罪行為；如以一幫助行為，幫助他人連續犯
    罪，則為幫助連續，就幫助犯而言，僅有一次犯罪行為；如幫助者以多次幫助行
    為幫助他人連續犯罪，則為連續幫助連續，該幫助犯及被幫助之正犯，均有多次
    之犯罪行為。查本案真實姓名、年籍不詳自稱「阿凱」、「阿光」之成年男子及
    其所屬之詐騙集團之不詳成年成員及共犯李經權等人，共同基於意圖為自己不法
    所有之概括犯意，以上述方式，先後使被害人張世銓、乙○○等人分別陷於錯誤
    因而交付本人之財物，是上開不詳姓真實名之「阿凱」、「阿光」成年男子及其
    所屬詐騙集團之不詳姓名成年成員及李經權所為，係連續犯刑法第三百三十九條
    第一項之詐欺取財罪，且彼此間有犯意聯絡及行為分擔，俱為共同正犯。而被告
    丙○○將其於郵局所開設上開帳戶交予詐騙集團成員，供作渠等詐欺取財之用，
    係基於幫助他人詐欺取財之不確定故意，且所為係屬詐欺取財罪構成要件以外之
    行為。故核被告丙○○所為，係犯刑法第三十條第一項、第三百三十九條第一項
    之幫助共同連續詐欺取財罪。被告幫助他人犯詐欺取財罪，為從犯，核其涉案情
    節遠不若正犯為重，爰依刑法第三十條第二項之規定，按正犯之刑減輕之。爰審
    酌被告恣意提供其所有之上開郵局存款帳戶，供他人非法使用，非但助長社會犯
    罪風氣，更導致犯罪偵查困難，且業已致使本件被害人分別受有前述損害，其行
    為殊屬不當，惟念及被告並未實際參與本件詐欺取財犯行，對於破壞社會治安之
    責難性，尚不若實際實施犯罪行為之正犯為重，暨被告犯後坦承犯行之態度等一
    切情狀，量處如主文所示之刑，並諭知易科罰金之折算標準。
三、據上論斷，應依刑事訴訟法第二百七十三條之一第一項、第二百九十九條第一項
    前段，刑法第三十條第一項、第二項、第三百三十九條第一項、第四十一條第一
    項前段，罰金罰鍰提高標準條例第一條前段、第二條，判決如主文。
本案經檢察官甲○○到庭執行職務。
中    華    民    國      九十四      年       六      月     三十    日
                                臺灣臺中地方法院刑事第九庭
       法  官  曾  佩  琦
右正本證明與原本無異。
如不服本判決，應於判決送達後十日內向本院提出上訴狀，上訴於臺灣高等法院臺中
分院( 須附繕本 )。
                                      書記官
中    華    民    國      九十四      年       六      月     三十    日
附錄本案論罪科刑法條：
【刑法第三百三十九條第一項】
  意圖為自己或第三人不法之所有，以詐術使人將本人或第三人之物交付者，處五年
  以下有期徒刑、拘役或科或併科一千元以下罰金。
